【裁判字號】    98,訴,1068
【裁判日期】    990226
【裁判案由】    強盜等
【裁判全文】
臺灣嘉義地方法院刑事判決              98年度訴字第1068號
公  訴  人  臺灣嘉義地方法院檢察署檢察官
被      告  丙○○
指定辯護人  本院公設辯護人  丁○○
上列被告因強盜等案件，經檢察官提起公訴（九十八年度偵字第
九○三○號），本院判決如下：
    主    文
丙○○以強暴妨害人行使權利，處有期徒刑陸月，如易科罰金，
以新臺幣壹仟元折算壹日；又服用酒類，不能安全駕駛動力交通
工具而駕駛，處有期徒刑參月，如易科罰金，以新臺幣壹仟元折
算壹日。應執行有期徒刑捌月，如易科罰金，以新臺幣壹仟元折
算壹日。緩刑貳年，並應於民國九十九年八月三十一日前向公庫
支付新臺幣拾貳萬元，緩刑期內付保護管束。
    犯罪事實
一、丙○○與乙○○曾有同居關係，二人為家庭暴力防治法第三
    條第二款所定之家庭成員。丙○○因不滿乙○○執意分手且
    避不聯絡，竟基於妨害人行使權利之犯意，於民國九十八年
    十一月二十九日凌晨零時三十分許，至嘉義縣朴子市○○○
    街與朴子六路之交岔路口即乙○○租屋處附近，等待乙○○
    返回租屋處，嗣於同日凌晨三時八分許，見乙○○單獨一人
    駕駛其所有車牌號碼ＣＰ—八○五三號自用小客車返抵上開
    處所，即上前質問乙○○為何不與之聯絡，因言語糾紛且為
    索討乙○○所有上開自用小客車之鑰匙及ＮＯＫＩＡ牌行動
    電話，丙○○乃徒手毆打乙○○，致乙○○受有頭部挫傷、
    頸部挫傷、雙前臂挫傷、右手擦傷及右腳挫傷等傷害（傷害
    部分業據乙○○撤回告訴），並強行取走乙○○所有上開自
    用小客車之鑰匙一把及ＮＯＫＩＡ牌行動電話一支，旋駕駛
    上開自用小客車離去至臺南縣鹽水鎮訪友，而以上開強暴方
    法，妨害乙○○行使駕駛車輛及撥打行動電話之權利。
二、丙○○前於九十年十一月間，犯服用酒類不能安全駕駛動力
    交通工具而駕駛罪，經臺灣臺南地方法院以九十一年度營交
    簡字第一七三號判決判處拘役五十九日，如易科罰金，以銀
    元三百元折算一日確定，於九十一年七月二十二日易科罰金
    執行完畢，應已瞭解駕駛動力交通工具前，不得服用酒類以
    致不能安全駕駛，詎猶不知悔改，於九十八年十一月二十九
    日凌晨四時許，在臺南縣鹽水鎮友人住處飲用酒類，同日凌
    晨五時許酒畢時，已達不能安全駕駛動力交通工具程度，竟
    仍駕駛上開自用小客車返回嘉義縣朴子市○○○街與朴子六
    路之交岔路口處，嗣經警施以呼氣酒精濃度測試，達每公升
    ○‧六八毫克，始悉上情。
三、案經乙○○訴由嘉義縣警察局朴子分局報告臺灣嘉義地方法
    院檢察署檢察官偵查起訴。
    理    由
一、按被告以外之人於審判外之陳述，經當事人於審判程序同意
    作為證據，法院審酌該言詞陳述或書面陳述作成時之情況，
    認為適當者，亦得為證據。當事人、代理人或辯護人於法院
    調查證據時，知有第一百五十九條第一項不得為證據之情形
    ，而未於言詞辯論終結前聲明異議，視為有前項之同意，刑
    事訴訟法第一百五十九條之五定有明文。查本件認定事實所
    引用之陳述證據，經本院於審理時提示被告丙○○及其辯護
    人均表示無意見，迄於言詞辯論終結前亦未聲明異議，可認
    為同意作為證據，本院審酌該陳述證據之取得過程並無瑕疵
    ，與本案待證事實間復具有相當之關聯性，以之為本案證據
    尚無不當，自得採為證據。
二、被告丙○○於上開時地服用酒類不能安全駕駛動力交通工具
    而駕駛等情，業據被告丙○○於警詢（見警卷第三頁）、偵
    查（見偵查卷第一四至一六頁）、本院（見本院卷第一七二
    、一七五頁）供承屬實；被告丙○○於上開時地毆打告訴人
    乙○○，並強行取走其上開自用小客車之鑰匙一把及ＮＯＫ
    ＩＡ牌行動電話一支等情，亦據被告丙○○於本院供承屬實
    （見本院卷第一七○至一七五頁），且據證人即告訴人乙○○於警詢（見警卷第五至七頁）、偵查（見偵查卷第二六至
    二八頁）及本院（見本院卷第七○至九六、一二九至一三四
    頁）、證人即案發當時至現場處理之警員甲○○於本院（見
    本院卷第六二至六九頁）證述綦明，並有告訴人領回上開自
    用小客車之鑰匙及ＮＯＫＩＡ牌行動電話之贓物認領保管單
    （見警卷第九頁）、現場照片（見警卷第一○至一二頁）、
    長庚醫療財團法人嘉義長庚紀念醫院出具證人乙○○受有上
    述傷勢之診斷證明書（見警卷第一四頁）、酒精測定紀錄表
    （見警卷第一三頁）、車號查詢汽車車籍資料（見警卷第二
    三頁）、監視器翻拍照片（見偵查卷第三三至七七頁）、證
    人甲○○所繪製現場圖（見本院卷第一○○頁）、監視器位
    置照片（見本院卷第一○一至一○四頁）在卷可稽，足徵被
    告自白核與事實相符。本案事證明確，被告上開犯行均堪以
    認定。
三、被告與證人乙○○曾有同居關係，業據其於偵查中供承在卷
    （見偵查卷第一六頁），核被告就犯罪事實一故意對曾有同
    居關係之家庭成員乙○○實施家庭暴力行為，係犯刑法第三
    百零四條第一項之以強暴妨害人行使權利罪，且為家庭暴力
    防治法第二條第二款所稱之家庭暴力罪；核被告就犯罪事實
    二所為，係犯刑法第一百八十五條之三之服用酒類不能安全
    駕駛動力交通工具而駕駛罪。起訴意旨原認被告取走證人乙○○上開自用小客車之鑰匙一把及ＮＯＫＩＡ牌行動電話一
    支之行為，係犯刑法第三百二十八條第一項之強盜罪嫌，惟
    按刑法上之強盜罪，以有為自己或第三人不法所有之意圖為
    構成要件之一，若奪取財物係基於他種目的，而非出於不法
    所有之意思者，縱其行為違法，要不成立強盜罪（最高法院
    二十一年上字第一八號判例參照）。經查：被告固不否認有
    毆打證人乙○○，並取走上開自用小客車之鑰匙及ＮＯＫＩ
    Ａ牌行動電話之事實，惟辯稱：其有支付上開自用小客車之
    部分車款，並無不法所有之意圖，否則不會於同日凌晨五時
    許即將上開自用小客車駛回原處，取走證人乙○○之ＮＯＫ
    ＩＡ牌行動電話係為查看證人乙○○與何人聯絡等語（見本
    院卷第一七三、一七四頁），核與證人乙○○於本院證稱：
    被告有支付部分車款，且曾向被告表示如其未使用，可以讓
    被告使用，被告拿走行動電話之目的係為看其與何人講電話
    等語相符（見本院卷第七二、七三、七五、一三二頁），證
    人甲○○亦於本院證稱：其於案發當日凌晨五時三十分許到
    場處理時，剛好看見被告將上開自用小客車駛回該處，證人
    乙○○之ＮＯＫＩＡ牌行動電話則置於該自用小客車之副駕
    駛座上等語（見本院卷第六四至六六頁），而證人乙○○於
    案發當時尚有攜帶皮包，皮包內有錢包，被告均未取走等情
    ，亦據證人乙○○於本院證述明確（見本院卷第九一頁），
    是因被告曾支付部分車款，其主觀上認有使用上開自用小客
    車之權利，自與常情無悖，且依被告於案發當時僅取走證人
    乙○○上開自用小客車之鑰匙及ＮＯＫＩＡ牌行動電話，並
    未同時取走證人乙○○所攜帶皮包，而將上開自用小客車鑰
    匙及ＮＯＫＩＡ牌行動電話取走後，即於數小時後將該車駛
    回原處，上開ＮＯＫＩＡ牌行動電話亦置於該車之副駕駛座
    上等情以觀，足徵被告確無不法所有之意圖，自與刑法強盜
    罪之構成要件未合，且經公訴人於本院審理時當庭變更起訴
    法條為刑法第三百零四條第一項之強制罪（見本院卷第一六
    三頁），故毋庸變更起訴法條。被告所犯上開二罪，犯意各
    別，行為不同，應分論併罰。爰審酌被告係國中畢業之智識
    程度，為使用車輛及查知證人乙○○之聯絡對象即以上開強
    暴方法妨害乙○○行使權利，犯後本院始坦認強制犯行，前
    已有酒後駕車前案紀錄之素行，顯然漠視酒後駕車對一般往
    來之人車所生之高度危險性，本次酒後駕車未致人受傷，犯
    後於警詢、偵查及本院均坦承酒後駕車犯行等一切情狀，分
    別量處如主文所示之刑，並諭知易科罰金之折算標準。又被
    告為上述行為時，刑法第四十一條第二項規定業經司法院釋
    字第六六二號解釋宣告違憲失效，即無與現行（民國九十九
    年一月一日修正生效）刑法第四十一條第八項規定比較新舊
    法問題，應適用現行有效之修正後刑法第四十一條第八項規
    定，附此敘明。
四、查被告前因過失傷害案件，經臺灣臺南地方法院以九十一年
    度營簡字第三七二號判決判處有期徒刑二月，如易科罰金，
    以銀元三百元折算一日確定，於九十二年六月十七日執行完
    畢，惟其於前案有期徒刑執行完畢後五年以內未曾因故意犯
    罪受有期徒刑以上刑之宣告，有臺灣高等法院被告全國前案
    紀錄表在卷可參，因一時短於思慮，觸犯本案犯行，事後已
    坦承犯行，深表悔悟，獲得告訴人乙○○諒解，告訴人並當
    庭表示宥恕被告（見本院卷第九五頁），綜合上情，本院認
    被告經此起訴審判，當知所警惕，信無再犯之虞，原判決所
    宣告之刑，以暫不執行為適當，併諭知緩刑二年，且為使被
    告能戒慎自己行為預防再犯，併命其應於九十九年八月三十
    一日前向公庫支付新臺幣十二萬元，並依家庭暴力防治法第
    三十八條第一項規定，諭知於緩刑期內應付保護管束。
五、公訴意旨另以：被告於上揭對告訴人實施強制行為之同時，
    致告訴人受有頭部挫傷、頸部挫傷、雙前臂挫傷、右手擦傷
    及右腳挫傷等傷害，因認被告此部分所為，尚涉有刑法第二
    百七十七條第一項之普通傷害罪嫌。惟按告訴乃論之罪，告
    訴人於第一審辯論終結前，得撤回其告訴，又告訴經撤回者
    ，應諭知不受理之判決，刑事訴訟法第二百三十八條第一項
    、第三百零三條第三款分別定有明文。查本件告訴人告訴被
    告傷害案件，公訴意旨認係觸犯刑法第二百七十七條第一項
    前段之傷害罪，依同法第二百八十七條前段之規定，須告訴
    乃論。茲據告訴人具狀撤回告訴，有撤回告訴狀附卷可稽（
    見本院卷第三四頁），惟公訴意旨認此部分與上揭論罪科刑
    之強制罪間有一行為觸犯數罪名之想像競合犯關係（見本院
    卷第一七六頁），屬裁判上一罪，爰不另為不受理之諭知。
據上論斷，應依刑事訴訟法第二百九十九條第一項前段，刑法第
一百八十五條之三、第三百零四條第一項、第四十一條第一項前
段、第八項、第五十一條第五款、第七十四條第一項第二款、第
二項第四款，刑法施行法第一條之一第一項、第二項，家庭暴力
防治法第三十八條第一項，判決如主文。
本案經檢察官陳昱奉到庭執行職務。
中    華    民    國    99    年    2     月    26    日
                  刑事第三庭    審判長法  官  陳仁智
                                      法  官  劉瓊雯
                                      法  官  鄭雅文
如不服本判決應於判決送達後十日內向本院提出上訴書狀，並應
敘述具體理由；其未敘述上訴理由者，應於上訴期間屆滿後二十
日內向本院補提理由書（均須按他造當事人之人數附繕本）「切
勿逕送上級法院」。告訴人或被害人如對於本判決不服者，應具
備理由請求檢察官上訴，其上訴期間之計算係以檢察官收受判決
正本之日期為準。
中    華    民    國    99    年    2     月    26    日
                                      書記官  蘇姵容
附錄論罪科刑法條：
刑法第一百八十五條之三
服用毒品、麻醉藥品、酒類或其他相類之物，不能安全駕駛動力
交通工具而駕駛者，處一年以下有期徒刑、拘役或科或併科十五
萬元以下罰金。
刑法第三百零四條
以強暴、脅迫使人行無義務之事或妨害人行使權利者，處三年以
下有期徒刑、拘役或三百元以下罰金。
前項之未遂犯罰之。

司法院資訊處製作；財團法人民間司法改革基金會備份。
